臺灣高等法院刑事裁定　　　　　　　　 96年度毒抗字第489號
抗　告　人
即　被　告　甲○○
上列抗告人因違反毒品危害防制條例案件，不服臺灣板橋地方法
院96年度毒聲字第2537號，中華民國96年11月21日裁定（聲請案
號：臺灣板橋地方法院檢察署96年度毒偵字第4167號、96年度聲
戒字第597號），提起抗告，本院裁定如下：
    主  文
抗告駁回。
    理  由
一、原裁定意旨略以：抗告人即被告甲○○前於民國89年間因施
    用毒品案，經臺灣板橋地方法院裁定送勒戒處所觀察、勒戒
    後，認無繼續施用毒品傾向，於89年2月25日出勒戒所，經
    臺灣板橋地方法院檢察署檢察官為不起訴處分，有本院被告
    前案紀錄表在卷足稽。詎被告於前案觀察、勒戒執行完畢釋
    放後，5年後之96年4月17日，再因施用毒品，經臺灣板橋地
    方法院裁定觀察、勒戒後，認有繼續施用毒品傾向，有臺灣
    臺北看守所附設勒戒處所民國96年11月5日所出具「有無繼
    續施用毒品傾向評估標準紀錄表」1份附卷可稽，因准檢察
    官之聲請，依毒品危害防制條例第20條第3項規定，裁定被
    告令入戒治處所施以強制戒治，其期間為6個月以上，至無
    繼續強制戒治之必要為止，但最長不得逾1年等語。
二、抗告意旨略以：抗告人此次施用毒品，係於前案觀察勒戒完
    畢5年後，且僅單憑心理醫師製作之證書為依據，未給予抗
    告人為自己辯護之機會，顯與憲法保障人民享有之基本訴訟
    權有所違云云。
三、經查：
(一)按有無繼續施用毒品傾向之評估標準，並非完全以受勒戒人
    勒戒後之結果為準，勒戒前之各種情況，仍應作為評估之依
    據。而依勒戒處所評分說明手冊規定，係以人格特質、臨床
    徵候及環境相關因素三項合併計算分數：(1)分數100分至71
    分，判定為有繼續施用毒品傾向。(2)50分至0分判定為無繼
    續施用毒品傾向。(3)70分至51分間判定有繼續施用毒品傾向
    之原則為有下列各項之一者：1.缺乏病識感或戒治動機者。
    2.第一級毒品使用者。3.有煙毒前科者。4.有礙家庭、社會
    和諧與安寧者。若無以上各項之一，惟判定者認為個案「有
    繼續施用毒品傾向」者，應在「有無繼續施用毒品傾向證明
    書」詳細說明欄內載明，並於綜合判斷項下勾選「有繼續施
    用毒品傾向」。判定者判定人格特質、臨床徵候及環境相關
    因素合計三項分數，固係供為判定者判定「有無繼續施用毒
    品傾向」之審酌標準，但非唯一標準。綜合評分者，應根據
    臨床實務，有具體事證，認為個案「有繼續施用毒品傾向」
    者，以綜合評分者所評估為準，此有「有無繼續施用毒品傾
    向」評估標準、評分說明手冊可按，足見該評估標準已具相
    當之客觀標準，合先敘明。
(二)本件抗告人經臺灣臺北看守所附設勒戒處所評分結果，人格
    特質為58分、臨床徵候為50分、環境相關因素為4分，合計
    112分，綜合判斷為「有繼續施用毒品傾向」，有臺灣臺北
    看守所附設勒戒處所有「無繼續施用毒品傾向證明書」及「
    有無繼續施用毒品傾向評估標準紀錄表」各1紙在卷可稽。
    其內所載之結果，係該所相關專業知識經驗人士，在抗告人
    觀察勒戒期間，依其本職學識評估抗告人之人格特質、臨床
    徵候、環境相關因素所為之綜合判斷，具有科學驗證所得之
    結論，被告空言質疑心理醫師無專業能力云云，尚屬無據。
    抗告人前次施用毒品經觀察、勒戒執行完畢釋放後，5年後
    再犯第10條之罪，乃依法裁定觀察、勒戒，而經觀察、勒戒
    結果，認抗告人有繼續施用毒品傾向，原審乃依毒品危害防
    制條例第20條第3項規定，再裁定令入戒治處所施以強制戒
    治，即無違誤。至上開規定實際執行結果，是否公平、妥適
    ，並非審酌抗告人應否令入強制戒治處所，施以強制戒治所
    應斟酌之事項，亦與憲法賦予人民訴訟權之保障無涉。
(四)綜上，本件抗告人毒癮既未完全戒斷，自有施以強制戒治之
    必要。抗告意旨，徒憑己見，指摘原裁定不當，提起抗告，
    為無理由，應予駁回。
據上論斷，應依刑事訴訟法第412條，裁定如主文。
五、據上論斷，應依刑事訴訟法第412條，裁定如主文。
中　　華　　民　　國　　96　　年　　12　　月　　19　　日
                  刑事第二庭審判長法  官  呂丹玉
　　                              法  官  王詠寰
                          　　　　法　官  李麗玲
以上正本證明與原本無異。
不得再抗告。
　                                書記官  廖婷璇
中　　華　　民　　國　　96　　年　　12　　月　　20　　日
